【裁判字號】    90,聲再,200
【裁判日期】    900419
【裁判案由】    聲請再審
【裁判全文】
臺灣高等法院刑事裁定                            九十年度聲再字第二號
    再審聲請人  甲○○
    即受判決人
右列聲請人因殺人案件，對於本院八十六年度重上更(五)字第二九一號中華民國八十七
年四月二十四日確定判決（臺灣臺北地方法院八十四年度重訴字第三三號字、臺灣臺
北地方法院檢察署八十四年偵字第一０九００號），聲請再審，本院裁定如左：
    主  文
再審之聲請駁回。
    理  由
一、聲請意旨略稱：
  (一)查：最高法院判決第三頁第八五行：證人徐泰昌到庭證稱：不能確定被害二人是
    為扣案兇刀所刺傷；原審概無法確定被害二人為該扣案兇刀所刺傷，何以未曾勘
    驗該兇刀血跡及指紋，即僅以聲請人不利於己之自白推斷聲請人連續殺人，顯有
    違誤。
  (二)再查：證人宋啟程證稱：看見聲請人刺了段典雄一刀，並聽見有人喊叫要聲請人
    刀子丟掉。聲請人並未刺賴宏茂、宋啟程供明在卷；再者，有人喊叫要聲請人刀
    子丟掉，是於聲請人刺了段典雄，往巷內逃逸時喊叫，查：原審憶測是在馬路上
    為免聲請人繼續行兇，喝斥聲請人所為之言語；聲請人是回去尋仇，要是路人喝
    斥聲請人刀子丟掉，難道不怕聲請人誤認喝斥之人為段、賴一夥，一併將其殺害
    。喊叫「刀子丟掉，快跑！」等語，為此案聲請人之同案共犯陳尚斌、賴宏茂為
    其所刺；原審仍據以聲請人不利於已之自白，推斷聲請人係刺殺二人之兇手，顯
    有違誤。
  (三)聲請人手中之一切佐證，可證明陳尚斌行兇無誤，懇乞鈞上准予再審，得讓聲請
    人於庭上陳明一切之真實，以免受害者含九泉之下。
二、經查本院原確定判決，已就本件再審聲請人即被告所犯殺人罪之認定理由詳載為
    ：『一、訊據上訴人即被告甲○○對於右開時地持刀猛刺被害人段典雄、賴宏茂
    背部各一刀，致該二人外傷性胸腔內出血休克不治死亡乙節坦承不諱，而被害人
    段典雄左側背下靠近下胸椎部被刺一刀，長八公分、寬二公分深及內臟，而被害
    人賴宏茂左背部亦被刺一刀，長五公分、寬二．五公分亦深及內臟，均致外傷性
    胸腔內出血休克不治死亡，業經台灣台北地方法院檢察署檢察官督同法醫師相驗
    無訛，有勘驗筆錄、驗斷書、相驗屍體證明書及國立台灣大學醫學院附設醫院
    校附醫秘字第八六六八號函附卷可稽，（按依卷附台灣台北地方法院檢察署驗斷
    書所載，被害人段典雄經勘驗結果為「左側背下靠近下胸椎部利器刺創傷八Ｘ二
    公分一處，深及內臟含椎骨。」（見相字第四六二號卷第二十三頁正面）；賴宏
    茂為「左側背近胸椎處利器刺創傷五Ｘ二．五公分一處，深及內臟。」（見相字
    第四六一號卷第九頁正面），又國立台灣大學醫學院附設醫院查詢病歷資料會簽
    意見表就賴宏茂受傷情形載稱：「經檢查發現病人背後有一傷口長約六至七公分
    深達脊椎骨。」（見偵字第一０九００號卷第八十七頁），且依上開醫院病歷資
    料附圖所示，被害人賴宏茂背部確有一道長約六至七公分之傷口（見同上卷第八
    十九頁正面），顯見上開驗斷書所載段典雄左側背部之傷，應為長八公分、寬二
    公分、深及內臟含脊椎；賴宏茂之傷則係長五公分、寬二．五分公，深及內臟）
    。並有在被告處查獲之背包一個及被告帶同警員起出之水果刀一把扣案可資佐證
    （見偵查卷第三十六頁、第四十二頁）。雖被告否認有殺人之犯行，辯稱：伊因
    被毆打，酒後氣憤要教訓對方，並無要殺害被害人之意思云云。查殺人與傷害人
    致死之區別，固不以兇器及傷痕之多少為絕對標準。然查被告持以行兇之水果刀
    ，刀刃銳利且長約二十五公分，而就被害人段典雄、賴宏茂所受上述之傷情觀之
    ，其等被刺之長度分別達八公分及五公分，且均深及內臟，足見被告當時下手之
    重，而持刀鋒銳利之水果刀往人之身體猛刺，有因而致人於死，此當為被告所能
    預見，且查背、胸椎部乃人體臟器之所在，被告持刀猛刺人體臟器所在之要害部
    位，實難謂其無殺人之意思，且均一刀致被害人死亡，足見被告下手之重，用力
    之猛，顯有殺人之意思（參照最高法院四十四年台上字第三七三號判例）。況訊
    據被告於最初警訊中供稱：伊跑至四樓在吧檯內取來水果刀乙把，放置背包內準
    備要殺Ａ十二房之男子等語（見偵查卷第五頁），亦足見被告具有殺人之犯意，
    被告辯稱伊只是酒後氣憤要教訓對方，並無殺人之意思云云，要屬卸責之詞，殊
    無足採。二、又本案之偵破，乃係證人宋啟程在台北市○○路一０一號前泊車時
    ，目睹一揹黑色背包之年輕人行兇，警員再根據貴族ＫＴＶ之監視錄影帶，查出
    行兇者為被告而破獲本案，此經證人宋啟程供證無訛（見偵查卷第二十七頁至二
    十九頁宋啟程筆錄及本院上重訴卷第七一頁）。另該把兇刀係被告帶同承辦警員
    在台北市○○路九十七巷內水溝中撈起，業據被告甲○○供明在卷（見本院同上
    卷第五十頁），並有兇刀之照片附卷可按（見偵查卷第三十六頁）。又證人即「
    貴族ＫＴＶ」之服務生廖正雄於警訊時亦供稱：其看到甲○○在該店之四樓吧檯
    拿水果刀（按甲○○係該店之常客），廖正雄更指認扣案之水果刀，即為該店所
    有之物（見本院同上卷第五二頁）。至證人宋啟程於警訊中證稱：「：：全部過
    程我只看見兇手一人，兇器水果刀一把，殺了段典雄一刀，但並未看見賴宏茂被
    刺情形：：」 (見偵查卷第二十七頁背面)，於本院前審調查時亦證稱：「是 (
    於八十四年五月十三日晚有看到兇殺案)，我當時只看到一個被刺：：」（見本
    院重上更(三)卷第四十四頁及本院上重訴卷第七十一頁正面）等語。惟查被告於案
    發次日，記憶猶新之際，於警訊時即供承於上揭時、地持水果刀從後面先後刺殺
    被害人段典雄、賴宏茂二人云云，而於偵查中供稱先後刺殺被害人之時間不到三
    秒鐘云云，嗣於法院審理時並仍坦承持水果刀猛刺被害人二人之事實，且查被告
    持刀伺機殺人報復，並係實際行兇者，則其究刺殺幾人，顯較他人為清楚，而證
    人宋啟程於深夜且光線晦暗之際，就被告於急速間刺殺被害人段典雄、賴宏茂二
    人之行為，並僅行刺二刀是否確能清晰辨明係各刺被害人一刀，實非無疑，依證
    人宋啟程上揭所述，其顯僅係目擊被告持刀行兇，而誤認被告僅刺殺被害人段典
    雄一人，且參酌證人宋啟程於警訊時供證段典雄被刺後，由賴宏茂駕駛機車載走
    云云，而被害人二人均因背部被刺一刀同時倒臥於上開地點，是被告自白持刀行
    刺被害人段典雄、賴宏茂二人，並無其他共犯，既與事實相符，尚難依宋啟程此
    部分之供述，即認定被告僅刺殺被害人段典雄一人。三、又證人即台灣台北地方
    法院檢察署檢驗員徐泰昌於本院前審調查時雖到庭證稱：不能確定被害人段典雄
    、賴宏茂二人之傷均為扣案之水果刀所刺傷等語，然查被害人段典雄、賴宏茂二
    人同為背部或胸背部利器 (刀類)刺創傷，且深及內臟，致外傷性胸腔內出血休
    克不治死亡，此有台灣台北地方法院檢察署驗斷書在卷可按，被告亦坦承持扣案
    之水果刀猛刺被害人段典雄、賴宏茂背部各一刀，已如上述，且查雖持同一把刀
    ，惟行刺時力道之大小，行刺之方向、部位及被害人是否靜止中或抗拒等因素，
    所形成之傷口，實難期均相同，是要不能因證人徐泰昌上揭證言，即認被告所供
    承持扣案之水果刀猛刺被害人段典雄、賴宏茂二人背部各一刀云云，非屬事實，
    而被告辯護人於本院前審調查時具狀辯稱：賴宏茂之傷口與段典雄之傷口不同，
    顯係不同犯罪手法，應另有其人等語，自非可採，併此敘明。四、至證人宋啟程
    於警訊中雖曾証稱：「：：行兇那人拔出刺在段員背後那刀，向松江路九十七巷
    內逃逸，逃逸時有人叫『把刀子丟掉』（台語口音，不知何人所說），沒一分鐘
    ，那名兇手又從九十七巷內跑出來（雙手空空，兇刀已丟棄）。」等語（見偵查
    卷第二十七頁反面），惟經本院前審傳訊證人宋啟程就此情節加以質問，經問以
    ：「甲○○往九十七巷逃時，你是否有聽到有人叫他將刀子丟掉﹖」、則答稱：
    「我沒有聽到。」，再問以：「你於警訊為何說甲○○拔出刀子往九十七巷逃時
    ，有聽到有人叫他將刀子丟掉﹖」（並提示該警訊筆錄），復答稱：「當時確實
    沒有這樣講，可能是警察聽人家講，說有人這樣講，我只是說路邊有人叫他刀子
    丟掉。」，再問以：「當時是否看到甲○○之同夥﹖」、亦答以：「最早看到他
    （指甲○○）是他在路口檳榔攤與老闆聊天，行兇後，他跑進巷子約一分鐘，從
    巷子牽機車跑掉。」等情（見本院重上更(三)卷第四十四頁及反面），相互對照觀
    之，顯見當時出聲叫被告將刀子丟掉者，應係一般在場目睹該情之路人甚明，且
    參諸路人見被告行兇後猶手持該兇刀，而被害人賴宏茂、段典雄二人當時復尚未
    死亡（猶能騎乘機車離去），為恐被告再繼續行兇，而喝斥被告速將該兇刀丟棄
    ，即非無可能。且依證人宋啟程於本院前審所供，被告在行兇前係獨自一人在檳
    榔攤前守候被害人出來，於行兇時亦僅被告一人持刀為之，於行兇後亦僅其一人
    逃入巷內，出來後亦單獨一人騎乘機車離去等情觀之，當時應僅被告一人單獨行
    兇涉犯本案至明，否則被害人賴宏茂、段典雄當時係二人，而被告果有同夥共犯
    ，為何不出來一同對賴宏茂、段典雄二人行兇，較易犯罪得逞，而至被告行兇逃
    逸為止，均僅見被告一人為之，被告甲○○亦一再承稱本件僅其一人所為，並無
    共犯等情相互參酌，足徵被告係一人行兇殊可認定，縱證人宋啟程於警訊中曾為
    「：：有聽到有人叫將刀子丟掉」等語，亦難據以認定被告當時係有共犯與其共
    同為之，附此敘明。五、綜上所述，足徵被告所辯，係避重就輕之詞，委無足採
    ，事證明確，犯行洵堪認定』等情。原確定判決並認定本件並無共犯，且就不採
    證人即台灣台北地方法院檢察署檢驗員徐泰昌所稱：「不能確定被害人段典雄、
    賴宏茂二人之傷均為扣案之水果刀所刺傷」等語，敘明理由，是亦無必要如聲請
    人所陳之再驗兇刀血跡與指紋。另就證人宋啟程於警訊與本院所陳，敘明採證理
    由於前，且與被被告甲○○一再承稱本件僅其一人所為，並無共犯等情相互參酌
    ，而認定係被告係一人行兇，而不採證人宋啟程於警訊中曾為：「：：有聽到有
    人叫將刀子丟掉」等語，是並非如聲請人所陳之僅以其自白推斷刺殺二人。其證
    據之斟酌取捨，並無違背一般經驗法則及論理法則之情事，聲請人於判決確定前
    之提出與本次再審相同之答辯，為原判決所摒棄不採，原審已詳為說明理由。又
    聲請人並未提出任何證據，僅泛稱手中之一切佐證，可證明陳尚斌行兇無誤等語
    ，不足以推翻原確定判決所憑以定罪之證據，亦即非屬足生影響於原判決之重要
    證據。而該聲請再審狀所陳之證據僅係聲請人對原審認定之事實有所爭執，並無
    法該當顯然可認足以動搖原有罪確定判決，應為無罪、免訴或輕於原判決罪名之
    「顯然性」要件。且此所謂「確實之新證據」，在客觀上就其之真實性為如何，
    尚欠明瞭，非經相當之調查，不能辨其真偽，即與確實新證據之「確實」含義不
    符，自難據為聲請再審之理由。
三、次查，有罪之判決確定後，為受判決人之利益聲請再審，必其聲請之理由合於刑
    事訴訟法第四百二十條第一項所定情形之一及第四百二十一條有足以影響於判決
    之重要證據漏未審酌者，始准許之。本件聲請人所舉聲請再審之理由，核與上引
    法條所定無一相符，應認為無再審理由，爰依同法第四百三十四條第一項，裁定
    如主文。
中    華    民    國    九十      年      四        月        十九      日
                            臺灣高等法院刑事第七庭
                                審判長法  官    吳  啟  民
                                      法  官    林  瑞  斌
                                      法  官    施  俊  堯
右正本證明與原本無異。
如不服本裁定應於收受送達後五日內向本院提出抗告書狀。
                                      書記官    顏  志  豪
中    華    民    國      九十    年       四       月        十九      日


司法院資訊處製作；財團法人民間司法改革基金會備份。
